【裁判字號】    89,易,3868
【裁判日期】    891219
【裁判案由】    竊盜
【裁判全文】
臺灣臺中地方法院刑事判決                        八十九年度易字第三八六八號
    公  訴  人  台灣台中地方法院檢察署檢察官
    被      告  甲○○
右列被告因竊盜案件，經檢察官提起公訴（八十九年度偵字第一０二六四號），本院
判決如左：
    主  文
甲○○無罪。
    理  由
一、公訴意旨略以：被告甲○○意圖為自己不法之所有，於民國（下同）八十八年三
    月三日二十時許，持自備之鑰匙，在台中市○○路與光復路口，竊取乙○○所有
    車牌號碼ＫＹＶ─八二七號重型機車一部，得手後將車牌卸下，懸掛其母親丁○○所有ＫＹＨ─五七八號重型機車之車牌，留供己用，嗣於八十九年三月十三日
    某時在其住處，將該機車借予不知情之鐘慧峮騎用，迨同年月二十日上午十一時
    十分許，鐘慧峮騎乘該機車，在台中縣沙鹿鎮○○路為警查獲，因認被告涉有刑
    法第三百二十條第一項之罪嫌。
二、按犯罪事實應依證據認定之，無證據不得推定其犯罪事實；又不能證明被告犯罪
    者，應諭知無罪之判決，刑事訴訟法第一百五十四條、第三百零一條第一項分別
    定有明文；且認定不利於被告之事實，須依積極證據，苟積極證據不足為不利於
    被告事實之認定時，即應為有利於被告之認定，更不必有何有利之證據；及事實
    之認定，應憑證據，如未能發現相當證據，或證據不足以證明，自不能以推測或
    擬制之方法，以為裁判基礎，亦分有最高法院三十年上字第八一六號、四十年台
    上八六號判例可資參照。
三公訴人認被告涉有上開罪嫌，無非以車牌號碼ＫＹＶ─八二七號機車，係乙○○
    所失竊，經證人即乙○○之妻蔡嘉琪於警訊中指述明確，復有車輛竊盜、車牌失
    竊資料個別查詢報表及鑰匙可資佐證，而鐘慧峮騎用該機車為警當場查獲，並供
    稱係向甲○○借用，亦經證人鐘慧峮在警訊中證述屬實，故該車應係被告所竊取
    ，為其主要論據。惟訊據被告甲○○矢口否認竊行，辯稱：該機車不是伊偷的，
    是丙○○（綽號「小賴」）向伊借用伊母親丁○○所有ＫＹＶ─八二七號機車騎
    用，因機車被撞壞，丙○○乃於八十八年六、七月間，在台中市大中保齡球館前
    ，將該機車交伊使用，並在一星期之後始告訴伊，該機車是偷來賠伊的等語。經
    查，（一）被告所辯，核與證人丙○○於本院審理時到庭具結證稱：確曾於八十
    八年農曆年間向甲○○借機車，後因發生車禍而毀損，仍於八十八年三月間在台
    中市竊取同一款式之機車（竊取之詳細時間、地點已不詳），由於機車顏色不同
    ，伊乃烤漆，並改懸掛原向甲○○借用之機車車牌後，始交還甲○○，並於事後
    始告知詳情等語相符，而本院查無確切之證據，足以佐證該證人於本院所為之證
    詞係迴護被告而為不利己之語，是其證詞應屬可信，自難遽指被告有竊取該機車
    之行為。（二）再者，車牌號碼ＫＹＶ─八二七號重型機車固係於八十八年三月
    三日二十時許為人所竊，此有證人蔡嘉祺於警訊指述甚詳，而該機車確係鐘慧峮
    騎用為警查獲，及其係向甲○○借用等情，亦據證人鐘慧峮證述屬實，惟查持有
    贓物之原因非僅出於竊盜一端，其為竊盜或侵占、收受、寄藏、故買贓物，甚或
    搶奪、強盜等俱有可能，自不得僅因被告將該車出借予鐘慧峮，即逕推論為被告
    所竊者；（三）綜上所述，基於罪疑唯輕之原則，於積極證據不足證明該車確為
    被告所竊者，依前揭法律規定及判例意旨，即應為有利於被告事實之認定；此外
    ，本院復查無其他積極之證據，足認被告確有如公訴人所指之竊盜犯行，本件為
    不能證明被告犯罪，自應諭知無罪之判決。
四、本件雖不能證明被告有竊盜犯行，惟其供承自丙○○處收受該被竊車牌號碼ＫＹ
    Ｖ─八二七號機車，事後亦知係贓物，並將該被竊之機車交鐘慧峮使用，被告是
    否涉有贓物罪嫌，因與竊盜罪之基本社會事實並不相同，且未經檢察官起訴，本
    院無從加以審理，自應由檢察官另依法處理，附此敘明。
據上論斷，應依刑事訴訟法第三百零一條第一項，判決如主文。
本案經檢察官楊文廣到庭執行職務
中      華      民      國      八十九    年    十二    月      十九    日
                                      臺灣臺中地方法院刑事第一庭
                                          法  官  楊  國  精
右正本證明與原本無異。
如不服本判決，應於送達後十日內向本院提出上訴狀（須附繕本），上訴於台灣高等
法院台中分院。
                                          書記官
中      華      民      國      八十九    年    十二    月      二十    日


司法院資訊處製作；財團法人民間司法改革基金會備份。
